臺灣高等法院刑事裁定　　　　　　　　　　　　　　　九十一年度抗字第七０七號
　　抗　告　人
　　即 自訴 人　乙○○
右列抗告人因自訴被告甲○○誹謗案件，不服臺灣台北地方法院中華民國九十一年十
月二十二日裁定（八十九年度自字第五七號）提起抗告，本院裁定如左：
    主      文
抗告駁回。
    理      由
一、本件抗告意旨略以：原裁定誤以抗告人向原審表示尚未還款金額為新台幣四億五
    千多萬元，即視為呆帳，然債權銀行未找行求償程序，行使拍賣抵押物後仍無法
    受償始可視為呆帳，被告甲○○具名製作「國民黨的黑金政治關係圖」於八十八
    年十二月中旬起連續在台北市、基隆市、台中縣市以公開或夾報方式散布，其實
    所指內容於八十七年一月十五日業經最高法院判決無罪確定，查閱新聞及網路資
    料均知真相，又抗告人自訴前基隆市長李進勇違反選罷法一案之最高法院判決內
    容亦引用抗告人無罪判決結果，被告既已知悉竟故意誹謗抗告人。至於房地產價
    隨經濟不景氣下滑，營建業普遍陷入困境，非天富建設公司所獨有，無法還款應
    非超貸，實乃經濟變化結果，抗告人被判無罪確定在，被告誹謗行為之前，原裁
    定認被告罪嫌不足自屬違法。
二、本件自訴意旨略稱：被告甲○○於民國八十八年十二月中旬起，連續在台北市、
    基隆市、台中縣、市等地，以公開及夾報方式，向不特定人散布自訴人於人十一
    年間擔任天富建設公司負責人，以台北縣萬里鄉○○里○○段龜吼小段一六一之
    六等二十二比土地，向彰化銀行貸款新台幣九億七千二百萬元，自訴人並且擔任
    連帶保證人，至八十八年八月止，尚欠四億五千多萬元，自訴人並因此遭判刑，
    指自訴人屬「國民黨的黑金政治關係」之一員，而實際上自訴人上開案件業經判
    決無罪確定，被告甲○○所為顯然涉有誹謗罪云云。
三、經查：自訴人於八十一年間擔任天富建設公司負責人，以台北縣萬里鄉○○里○
    ○段龜吼小段一六一之六等二十二比土地，向彰化銀行貸款新台幣九億七千二百
    萬元，自訴人並且擔任連帶保證人，至八十八年八月止，尚欠四億五千多萬元，
    已成為呆帳之事實，業經自訴人陳稱在卷。而黑金政治為國人所深惡痛絕，一般
    人觀念中所謂金權政治，多指民意代表假借其權利謀取不正當之利益，其中利用
    職權之便向公營金融機構貸取顯不相當之高額貸款，造成呆帳為相當普遍之現象
    。而刑法誹謗罪係明知為不實之事項，以損害他人名譽之目的所為之言行為成立
    要件。本件被告甲○○所發表之新聞稿中指稱被告擔任天富建設公司負責人，並
    擔任連帶保證人，向彰化銀行貸款，目前尚有呆帳四億多元部分，自訴人並不否
    認，雖然自訴人因該貸款案所涉詐欺、偽造文書案件於被告甲○○發表新聞稿時
    已經判決無罪確定在案，被告甲○○未加以說明固有不當之處，但衡諸常情，一
    般民眾以不動產向銀行貸款，除非特殊情形，銀行均予嚴加審核，造成呆帳之情
    形並不多，而本案呆帳金額高達四億多，貸款當時自訴人係擔任省議員，彰化銀
    行又屬省屬銀行，依照一般民眾之認知，自訴人若非具有省議員之身分，恐無法
    貸得上開金額，而事實上民意代表向公營行庫或信用合作社、農會等金融機構貸
    款造成呆帳之情形相當普遍，故本案固然自訴人所涉案件經判決無罪確定，然被
    告甲○○所發表之內容，依照當時一般民眾之認知，應認尚未達誹謗之程度，且
    屬可受公評之事，綜合上述，被告甲○○所為顯然不能成立誹謗罪，犯罪嫌疑顯
    有不足。
四、抗告人以未還款與呆帳顯有不同，然抗告人擔任天富建設公司負責人且為貸款連
    帶保證人所積欠彰化銀行四億五千多萬元迄今未償，又無法正常繳息，一般人視
    為呆帳並不為過，然抗告人於第一審曾經原裁定法院判處有期徒刑十月，雖該案
    嗣經無罪確定，由於抗告人係當時擔任省議員（現為親民黨立委），屬公眾人物
    ，涉及該不正常貸款案自屬可受公評。被告甲○○簽署之文宣，未加說明判決無
    罪事實，與幕僚作業責任有關，然難直指被告甲○○有誹謗之故意，應予補充說
    明。
五、按法院或受命推事於自訴案件第一次審判期日前訊問及調查結果，如認為案件有
    刑事訴訟法第二百五十二條至第二百五十四條之情形者，得以裁定駁回其自訴，
    同法第三百二十六條第三項定有明文。原裁定法院認被告甲○○犯罪嫌疑尚有不
    足，駁回自訴，經核認事用法並無不合，抗告核無理由應予駁回。
據上論結，應依刑事訴訟法第四百十二條裁定如主文。
中      華      民      國    九十一    年     十一     月    二十九    日
                              臺灣高等法院刑事第十八庭
                                  審判長法  官  吳      敦
                                        法  官  劉  慧  芬
                                        法  官  吳  明  峰
右正本證明與原本無異。
不得再抗告。
                                        書記官  李  華  安
中      華      民      國    九十一    年     十二     月      三      日
